臺灣板橋地方法院民事判決　九十一年度婚字第六○七號
　　原　　　告　乙○○
　　被　　　告　甲○
右當事人間請求離婚事件，本院判決如左：
    主    文
准原告與被告離婚。
訴訟費用由被告負擔。
    事    實
甲、原告方面：
一、聲明：如主文所示。
二、陳述：
  (一)兩造於民國九十年七月間經友人介紹，同年八月於大陸福建省公證結婚，嗣即由
    原告在台完成登記，而原告於結婚之初，即告知被告須來台定居，被告亦表同意
    ，因被告係大陸人士，原告返台後，遂立即為其辦理來台手續，然辦好入台許可
    證寄去給被告，被告竟無故拒不來台與原告履行同居義務，讓原告無法擁有正常
    之夫妻生活。
  (二)結婚後，原告再三催促被告來台，被告仍置之不理，原告還是殷殷期待，並於年
    前寄一包裹和新台幣（下同）二萬元給被告，詎被告依舊無動於衷，嫌錢寄的太
    少，不願意來台，另原告撥打長途電話數十次給被告，促被告儘速來台團聚，而
    被告每次接電話的口氣都很不耐煩，甚至冷諷熱嘲，根本沒有做夫妻共同生活之
    意願，原告至此心灰意冷，始知被告當初結婚之目的，只是那三萬元人民幣的聘
    金和金戒子首飾等，騙到手之後，就不想真正做夫妻了。
  (三)綜前述，被告無正當理由拒不履行同居義務，又根本無結為夫妻之真意，雙方婚
    姻關係無再繼續之必要，依同條第二項之規定，原告據此提出離婚之請求。
  (四)否認被告之主張，被告主張之費用縱使被告有支出，亦非原告應負擔，從被告提
    出之答辯狀可知被告也無意與原告維持婚姻。
三、證據：提出戶籍謄本一件、結婚公證書影本一件、入台許可證及快遞送達證明影
    本一件、買金飾收據影本一件為證，並聲請傳訊證人林民財。
乙、被告方面：
    被告經合法通知未於言詞辯論期日到場，據其提出之答辯書狀之聲明陳述略稱：
  (一)被告於二○○一年七月經媒人介紹與原告認識，並於同年八月登記，雙方認識到
    結婚不到一個月了解甚少，無感情基礎可言，婚後，原告即返台，夫妻感情更無
    發展之空間，夫妻名存實亡，被告同意與原告離婚。
  (二)原告訴稱婚後再三催促被告到台履行同居義務，被告仍置之不理，原告還寄來新
    台幣二萬元等語，被告與原告結婚後，再原告的一再要求下，辭去原有之工作，
    也為此失去經濟來源，原告返台後至今，謹寄來二萬元，折合人民幣四仟元，連
    基本的生活費都不夠，況且，當媒人介紹時，被告還為原告墊付一萬二千元人民
    幣（折合新台幣五萬元）之婚姻介紹費，現被告要求原告返還為之墊付的一萬二
    千元人民幣及一年來被告在大陸的生活費六千元人民幣（折合新台幣二萬五千元
    ）。
  (三)原告訴稱被告當初結婚之目的係為三萬元人民幣之聘金和金首飾，純屬無稽之談
    ，原告所稱之聘金是要付給媒人之介紹費，而實際原告只支付了人民幣一萬八千
    元，剩下的一萬二千元是被告墊付的，至於金首飾，係原告為了追求被告，達到
    結婚之目的，在婚前自願贈與給被告的。綜上所述，被告與原告的婚姻已面臨死
    亡，被告同意與之離婚，但原告應支付被告生活費及先前墊付之款合計人民幣一
    萬八千元（折合新台幣七萬五千元），希望貴院予以支持。
丙、本院依職權向內政部警政署入出境管理局查詢被告入出境資料。
    理    由
甲、程序方面：
一、被告受合法通知，未於言詞辯論期日到場，查無民事訴訟法第三百八十六條各款
    所列情形之一，爰依原告聲請，由其一造辯論而為判決。
二、關於認諾效力之規定，於婚姻事件，不適用之；又關於訴訟上自認及不爭執事實
    之效力之規定，在撤銷婚姻、離婚或夫妻同居之訴，於撤銷婚姻、離婚或拒絕同
    居之原因、事實，亦不適用之，民事訴訟法第五百七十四條第一項、第二項前段
    分別定有明文。本件因係離婚之訴，事關身分，其事由係屬法院依職權調查之事
    項，是被告雖認諾同意與原告離婚，亦不生訴訟法上認諾之效果。
乙、得心證理由：
一、查原告主張兩造於九十年七月間經友人介紹，同年八月於大陸福建省公證結婚，
    原告並告知被告須來台定居，被告亦表同意，原告返台後為被告辦理來台手續，
    然入台許可證寄給被告後，被告竟未來台，原告有於年前寄一包裹和新台幣二萬
    元給被告，詎被告依舊未來台，被告無意與原告維持婚姻等情，業據原告提出戶
    籍謄本一件、結婚公證書影本一件、入台許可證及快遞送達證明影本一件、買金
    飾收據影本一件為證，並據證人林民財於本院審理時到庭證稱：「與原告是鄰居
    ，原告過去結婚是我跟他們一起去的。是過去找太太，我們是去那邊之後才透過
    人認識被告的。認識之後就直接在大陸結婚，結婚當時原告有付媒人錢，三萬元
    都是原告支付的，其他費用有台幣二、三萬元的金飾、原告要離開時還拿給被告
    及其家人壹萬元左右的費用。回台之後再寄機票的錢及現金一萬多元」等語屬實
    （詳見本院九十一年九月十二日言詞辯論筆錄）。另經本院依職權向內政部警政
    署入出境管理局查詢被告入出境資料，被告經查無出入境紀錄，此經該局函復並
    附申請資料在卷，被告對原告前開主張亦不否認，是原告前開主張自堪信為真實
    。雖被告抗辯稱原告僅支付媒人介紹費人民幣一萬八千元，剩餘人民幣一萬二千
    元由被告墊付，並主張原告應返還該墊付款項及支付被告生活費用人民幣六千元
    云云，惟此為原告所否認，被告亦未提出證據以實其說或證明當時兩造有約定媒
    人介紹費應由原告全部支付及原告應支付被告生活費用，是被告之抗辯，尚難採
    信。
三、按夫妻之一方為台灣地區人民，一方為大陸地區人民者，其結婚或離婚之效力，
    依台灣地區之法律，台灣地區與大陸地區人民關係條例第五十三條定有明文。而
    依我國民法第一千零五十二條第二項前段規定：「有前項以外之重大事由，難以
    維持婚姻者，夫妻之一方得請求離婚。」，其目的在使夫妻請求裁判離婚之事由
    較富彈性。又婚姻係以夫妻之共同生活為目的（民法第一千零一條規定），夫妻
    之住所，由雙方共同協議之（民法第一千零二條第一項前段規定），配偶應互相
    協力保持其共同生活之圓滿及幸福。查兩造於結婚時協議應共同居住於台灣，婚
    後原告亦為被告辦理入台許可手續，惟被告竟未來台與原告共同生活，兩造均無
    意願繼續維持婚姻等情，已如前所認，被告又未舉證說明其是否有正當理由拒絕
    與原告履行同居義務，從而，依上開事證之主、客觀情事衡之兩造亦顯已無互愛
    之基礎，亦無重修舊好之可能，難期破鏡重圓，兩造之婚姻，已因被告拒絕來台
    之事由而生破綻，且無回復之望，原告為此依民法第一千零五十二條第二項之規
    定據以訴請判決與被告離婚，即屬正當，應予准許。
四、結論：本件原告之訴為有理由，依民事訴訟法第三百八十五條第一項前段、第七
    十八條，判決如主文。
中　　　華　　　民　　　國　　九十一　　年　　　九　　　月　　二十六　　日
                                 臺灣板橋地方法院家事法庭
~B法　　　官　陳明珠
右正本證明與原本無異
如對本判決上訴，須於判決送達後二十日內向本院提出上訴狀。
中　　　華　　　民　　　國　　九十一　　年　　　九　　　月　　二十七　　日
~B法院書記官　劉日賓
